臺灣高等法院臺中分院刑事判決
111年度交上訴字第1671號
上  訴  人  臺灣南投地方檢察署檢察官 
被      告  彭文和


上列上訴人因被告過失致死案件，不服臺灣南投地方法院111年
度審交訴字第13號中華民國111年5月17日第一審判決（起訴案號
：臺灣南投地方檢察署111年度調院偵字第40號），提起上訴，
本院判決如下：
    主  文
上訴駁回。
    事實及理由
壹、程序方面：
　  上訴得明示僅就判決之刑、沒收或保安處分一部為之，刑事
    訴訟法第348 條第3 項定有明文。本案檢察官不服原審判決
    提起上訴，於民國111年7月13日繫屬本院，依檢察官上訴書
    及於本院審理時表明對原審判決之刑上訴，原審量過輕，請
    撤銷改判等語（見本院卷一第9至10頁、卷二第24頁）。所
    以本案上訴效力不及於原審認定的犯罪事實，本院只以原審
    認定的犯罪事實為基礎，就原審判決之刑部分審理。
貳、檢察官上訴意旨：
一、原審判決被告彭文和（下稱被告）過失致人於死罪，處有期
    徒刑4月，如易科罰金，以新臺幣1000元折算1日，固非無見
    。惟查：
  ㈠按量刑之輕重，固屬事實審法院得依職權自由裁量之事項， 
    惟仍應受比例原則及公平原則之限制，否則其判決即非適法
     。刑事審判旨在實現刑罰分配之正義，故法院對於有罪被
    告之科刑，自應符合罪刑相當之原則，使輕重得宜，罰當其
    罪，以契合社會之法律感情，此所以刑法第57條明定科刑時
    應審酌一切情狀，尤應注意該條各款所列事項以為科刑輕重
    之標準。
  ㈡另據告訴人陳家蓁具狀請求上訴，認為應提起上訴，理由如
    次：
  1.按台14線處（案發地點位置）屬車少但駕駛通常車速較快的
    點，我們當地居民騎機車都知道要靠右邊一點行駛，被害人
    徐鳳蘭當時也是靠右行駛，想必也會靠右一點，以防安全，
    被告並不是當地人違規將車子停在路邊就算了，還超出線，
    以至於被害人徐鳳蘭看到閃避不及。
  2.又事故發生當日，屬天氣大太陽的時候，而被害人上班時間
    剛好屬正值烈日之時，雖看得見前方有停車，但馬路上的折
    射現象多少會影響到視線的判斷，這也是為什麼台14線隨意
    停車不得以保護行車安全，另又因折射現象的發生，待看見
    被告車子超出或壓在白線上的部分才會有反應不及之情事發
    生，且被告未放置任何警示的告示牌或障礙物，好讓騎機車
    之人可以明確行駛，更甚被告為何不直接將車子停放至肇事
    地點前30公尺的叉路裡？由此可知被告就是為了方便才將車
    子停在那裡，那還是屬於普通之道路違規嗎？
  3.末查，事故發生之後，被告雖承認車子是他的，但喪葬期間
    被告只有來過1次，讓我們這些家屬感覺被告置之不理，且
    出殯當日做為一個肇事者也沒有上靈堂前捻香致敬，我們都
    以為被告沒有出席，但在調解會他說他有到，在旁邊，那難
    道不用來慰問一下我們這些家屬嗎？綜合上述，車禍肇事雖
    以判決出主次因，但是否有按實際環境考量此路段違規停車
    將導致之後患是否更甚？且被告如果是以自己只是違規停車
    之心態及態度去面對這件事，而完全沒有想到遺留下來家屬
    們的心境及感受，這種應該不算是有悔過之心吧！
  4.綜上所述，自難認被告犯後態度尚佳，而原審僅量處有期徒
     刑4月，當屬量刑過輕，既未能收應有之懲治效果，復核與
     上開所述比例及公平原則不符，經核非顯無理由。
二、爰附送原書狀而併引用為上訴理由，依刑事訴訟法第344條
    第1項、第3 項、第361 條第1項提起上訴，請將原判決撤銷
    ，更為適當合法之判決。
參、原審認定的犯罪事實　　
　　被告本應注意汽車停車時，在顯有妨害他車通行之處所，不
    得停車，竟疏未注意及此，於110年9月28日14時許，將其所
    駕駛之車牌號碼0000-00號自用小貨車停放在南投縣國姓鄉
    省道台14線北向44.7公里處之外側道路旁，其車輛碾壓路面
    邊線停放，部分車身侵入車道空間，影響車輛行進動線，適
    有被害人騎乘車牌號碼000-0000號普通重型機車，沿省道台
    14線直行往草屯方向（起訴書誤載為由南往北，應予更正）
    行駛至該處，見狀不及閃避，撞擊上開車輛後人車倒地，受
    有頸、胸部鈍性傷併雙側肋骨骨折，致創傷性休克，經送醫
    急救，於110年9月28日15時57分宣告不治而死亡。本案交通
    事故發生後，被告於有偵查犯罪職權之機關或公務員發覺前
    ，主動向前往現場處理之南投縣政府警察局埔里分局北山派
    出所警員承認其為肇事人，自首而接受裁判。
肆、本院的判斷：
一、論罪說明：　　
　　依照原審認定的犯罪事實，被告的行為構成刑法第276條之
    過失致人於死罪。被告於本件交通事故發生後，主動向前往
    現場處理的警員承認自己是肇事人，並接受裁判，在此之前
    ，警察並不知道本案是被告所為，有南投縣政府警察局埔里
    分局北山派出所道路交通事故肇事人自首情形紀錄表在卷可
    證（見相驗卷第33頁），所以被告符合自首規定，依刑法第
    62條前段規定減輕刑度。
二、維持原判決的說明：
　　本案原判決認被告犯行事證明確，並說明量刑之理由：以行
    為人之責任為基礎，審酌被告未依規定停放車輛，使其部分
    車身侵入車道空間而影響其他人車通行，而被害人亦疏未注
    意，未充分注意車前狀況及妥採安全措施，肇致本件交通事
    故，造成被害人傷重不治而身亡，使被害人之家屬頓失至親
    ，精神上承受喪失親人之痛苦甚鉅，所為實有不該。復衡酌
    被告犯後坦承犯行，然因與被害人家屬就賠償金額無法達成
    共識，而迄今未能與被害人家屬達成調解，暨考量被告及被
    害人分為本件交通事故肇事次因、主因之過失程度、被告高
    職畢業之智識程度、於原審審理時自陳已婚、現與伊兒子同
    住、現在月薪大約3、4萬元等一切情狀，量處有期徒刑4月
    ，並諭知易科罰金之折算標準。經核原判決已具體斟酌刑法
    第57條各款所列情形而為量定，未逾法定刑的範圍，也符合
    罪刑相當原則、比例原則，並無輕重失衡的情形。而且被告
    的肇事責任，經本院囑託交通部公路總局車輛行車事故鑑定
    覆議會鑑定結果，認為「被害人駕駛普通重型機車，未注意
    車前狀況及妥採安全措施，由後碰撞輾壓路面邊線停放（部
    分車身侵入車道空間）之車輛，為肇事主因。被告駕駛自用
    小貨車，輾壓路面邊線停放（部分車身侵入車道空間），妨
    礙車輛通行，影響行車安全，為肇事次因。」等情，有交通
    部公路總局車輛行車事故鑑定覆議會覆議意見書附卷為憑（
    見本院卷第7至9頁），則原審以「被告及被害人分為本件交
    通事故肇事次因、主因之過失程度」作為量刑基礎，自屬允
    洽，檢察官所提前揭上訴理由，不足以動搖原判決所為量刑
    判斷，其上訴無理由，應予駁回。
據上論斷，應依刑事訴訟法第368條，判決如主文。
本案經檢察官黃慧倫提起公訴，檢察官吳宣憲提起上訴，檢察官
施清火到庭執行職務。　　
中　　華　　民　　國　　111 　年　　11　　月　　3 　　日
         　　刑事第四庭    審判長 法　官  蔡名曜  
　　　　　                      　法　官　林宜民
 　　　　　　　　　　　　　　　   法　官  鄭永玉     
　　　　　　　　　　　　　　　　             
以上正本證明與原本無異。
如不服本判決應於收受送達後20日內向本院提出上訴書狀，其未
敍述上訴理由者，並得於提起上訴後20日內向本院補提理由書(
均須按他造當事人之人數附繕本)「切勿逕送上級法院」。因疫
情而遲誤不變期間，得向法院聲請回復原狀。

                                 書記官  林姿妤 

中　　華　　民　　國　　111 　年　　11　　月　　3 　　日
附錄論罪科刑法條：刑法第276條
因過失致人於死者，處5年以下有期徒刑、拘役或50萬元以下罰
金。